【裁判字號】    98,簡上,244
【裁判日期】    990421
【裁判案由】    竊盜等
【裁判全文】
臺灣屏東地方法院刑事判決      98年度簡上字第244號
公  訴  人  臺灣屏東地方法院檢察署檢察官
上  訴  人
即被    告  甲○○
上列上訴人因被告竊盜等案件，不服本院簡易庭於中華民國98年
8 月17日所為之98年度簡字第1228號第一審判決（聲請簡易判決
處刑案號：97年度偵字第5735號）提起上訴，本院第二審合議庭
，認為應適用通常程序審判，自為第一審判決，判決如下：
    主  文
原判決撤銷。
甲○○犯侵入住居罪，累犯，處拘役貳拾日，如易科罰金，以新
台幣壹仟元折算壹日；又犯竊盜罪，累犯，處有期徒刑伍月，如
易科罰金，以新台幣壹仟元折算壹日。
其餘被訴部分無罪。
    事  實
一、被告甲○○前於民國95、96年間，因竊盜、詐欺、施用毒品
    等案件，分別經本院以96年度簡字第585 號判處拘役各35日
    （共3 罪）、95年度簡字第1892號判處拘役50日、95年度易
    字第453 號判處有期徒刑8 月、95年度易字第659 號判處有
    期徒刑7 月、95年度簡字第1823號判處有期徒刑5 月、95年
    度訴字第980 號判處有期徒刑8 月，經減刑後合併定應執行
    有期徒刑1 年、應執行拘役70日確定，並於96年11月18日執
    行完畢。詎其仍不知悔改，竟基於意圖為自己不法之所有及
    侵入住居之犯意，於97年6 月20日15時許，騎乘一銀色機車
    （車牌號碼NA7-432 ）至屏東縣內埔鄉○○路224 號丙○○
    住處，向丙○○謊稱要找其孫子李政龍，未經丙○○允許，
    即進入丙○○屋內，徒手竊取丙○○置於2 樓神明廳神明桌
    右側抽屜內之玉製手環3 個、黃金女用戒指1 個、置於神明
    桌上之銅製花瓶2 個、銅製茶盤1 個、銅製小型香爐1 個，
    神明桌下之銅製大型香爐1 個，神明桌旁之銅製置香筒1 個
    （價值總計約新台幣6 萬5000元），得手後置於自備之提袋
    內離開現場，旋為在門口的丙○○發現。
二、案經丙○○訴由屏東縣警察局內埔分局報請臺灣屏東地方法
    院檢察署檢察官偵查起訴。
      理  由
壹、有罪部分
一、證據能力部分：
（一）查本件被告所為之警詢及偵查中自白，並無出於強暴、脅
      迫、利誘、詐欺、疲勞訊問、違法羈押或其他不正之方法
      ，亦非違反法定障礙事由經過期間不得訊問或告知義務之
      規定而為，依刑事訴訟法第156 條第1 項、第158 條之2
      規定，應認其有證據能力。
（二）被告以外之人，於審判外之言詞或書面陳述，除法律有規
      定者外，不得作為證據，刑事訴訟法第159 條第1 項定有
      明文。被告以外之人（包括證人、鑑定人、告訴人、被害
      人及共同被告等）於審判外之言詞或書面陳述，即所謂傳
      聞證據。由於傳聞證據有悖法院直接審理及言詞審理之精
      神，妨礙當事人之反對詰問權，影響程序正義之實現，除
      法律有規定者（例如同法第159 條第2 項、同法第159 條
      之1 至之5 、同法第206 條等）外，原則上不具證據能力
      。查本案證人丙○○慣用之語言為客語，無法完全理解國
      語或台語之真意，業據其於本院審理時陳述明確，其於製
      作警詢筆錄時，警員並未以其通曉之客語詢問，亦未請通
      譯翻譯，並據當時製作警詢筆錄之員警乙○○證述屬實，
      是證人丙○○之警詢陳述顯無具特殊可信性之各種情形，
      其警詢筆錄應無證據能力。
（三）又按被告以外之人於偵查中向檢察官所為陳述，除顯有不
      可信之情況者外，得為證據，刑事訴訟法第159 條之1 第
      2 項定有明文。偵查中對被告以外之人所為之偵查筆錄，
      或被告以外之人向檢察官所提之書面陳述，性質上均屬傳
      聞證據。惟現階段刑事訴訟法規定檢察官代表國家偵查犯
      罪、實施公訴，依法其有訊問被告、證人及鑑定人之權，
      證人、鑑定人且須具結，而實務運作時，檢察官偵查中向
      被告以外之人所取得之陳述，原則上均能遵守法律規定，
      其可信度極高。職是，被告以外之人前於偵查中已具結而
      為證述，除反對該項供述得具有證據能力之一方，已釋明
      「顯有不可信之情況」之理由外，不宜即遽指該證人於偵
      查中之陳述不具證據能力。證人李政龍、丙○○於檢察官
      偵查中以證人身分具結後之陳述，被告未曾提及檢察官在
      偵查時有不法取供之情形，且未釋明上開供述有何「顯有
      不可信之情況」之情形，依前述說明，該2 人於偵查中之
      證言自具有證據能力。
（四）再查，本件檢察官所提出之非供述證據，均無違反法定程
      序而取得之情形，依刑事訴訟法第158 條之4 反面規定，
      自有證據能力。
二、實體部分
（一）訊據被告對上揭事實於原審審理時坦承不諱，但於警詢及
      上訴時均稱: 有至丙○○住所門口詢問李政龍是否在家，
      但停留1 、2 分鐘即離去，並未進入丙○○前述住宅行竊
      云云。經查: 被告確有侵入丙○○住居行竊之事實，業據
      證人丙○○於本院審理時陳述明確，參以證人丙○○之孫
      李政龍與被告相識，證人丙○○於被告行竊後，向警員乙
      ○○告知被告母親在市場擺攤之位置、所販售物品並指認
      被告騎乘機車顏色為銀色等均與事實相符，顯見其指認被
      告時，精神狀況清楚正常，復參以被告曾要求證人丙○○
      之孫李政龍出庭作證時要講對其有利的話等語，有證人李
      政龍於偵查中之證述可稽，更足證被告因作賊心虛，方特
      別對證人李政龍提出此項要求；此外，並有證人丙○○住
      家照片、被告騎乘之機車照片在卷可證，本件事證明確，
      被告犯行洵堪認定。
（二）被告雖另辯稱，證人丙○○就其住所財物遭竊1 次或2 次
      之陳述前後不一，其所言顯不足採云云。惟查證人之陳述
      ，如有前後不符，或相互歧異時，究竟何者為可採，法院
      仍得本其自由心證予以斟酌，非謂一有不符或矛盾，即應
      認其全部均為不可採信。證人丙○○於偵查中雖供述被告
      至其住所行竊二次，然製作偵查筆錄時，檢察官並未以證
      人通曉之客語詢問，亦未請通譯翻譯，以致證人丙○○無
      法明確知曉問話及正確回答，是證人丙○○有關其住所財
      物遭竊1 次或2 次之陳述，應以本院請通譯翻譯客語後之
      證述為可採；此部分證人丙○○供述雖有前後不一，惟其
      對被告確實有侵入其住所偷竊財物一節之證述則屬一致，
      適其證詞仍屬真實可信。
三、核被告所為，係犯刑法第306 條第1 項之侵入住宅罪，同法
    第320 條第1 項之竊盜罪。被告侵入住宅後竊盜所犯2 罪，
    犯意各別，行為互殊，應分論併罰；至起訴書證據並所犯法
    條欄認被告侵入住宅進而竊盜係一行為觸犯數罪名等語，惟
    侵入住宅與竊盜，乃先後可分之二舉動，所侵害之法益有異
    ，其犯意亦屬可分，自難評價為同一行為（臺灣高等法院98
    年度上易字第295 號判決亦同此認定），是起訴書所認即有
    未洽，併此敘明。被告曾受如事實欄所載判刑執行等情，有
    前案紀錄表、刑案資料查註紀錄表各1 份為憑，其於徒刑執
    行完畢後，5 年內故意再犯本件有期徒刑以上之各罪，為累
    犯，均應依刑法第47條第1 項加重其刑。
四、原審據以論罪科刑，固非無見，惟查原判決認：被告有二次
    侵入住居及行竊犯行尚有誤會，業如前述，故被告上訴意旨
    指摘原判決不當，為有理由，自應由本院將原判決撤銷改判
    。爰審酌被告已有竊盜、詐欺、施用毒品等多次犯罪前科，
    素行不佳，有上開前案紀錄資料可考，然其屢經刑事偵審程
    序、判刑執行，卻仍不知戒慎，復而犯下本案，顯應責難；
    再被告正值青壯，非無謀生能力，竟不思以正當手段賺取所
    需，而起意行竊為謀財之道，犯罪動機可議；另被告擅闖住
    宅遂行竊盜，非但造成告訴人財物損害，尚且破壞個人隱私
    及居家安寧，其見被害人為獨居老人，無力抵抗，大肆入他
    人住宅搜刮財物且犯後否認犯行態度惡劣等一切情狀，就其
    所犯二罪，分別量處如主文第二項所示之刑，並均諭知易科
    罰金之折算標準，以示懲儆。
五、又被告雖經本院認定僅有一次竊盜及侵入住居犯行，然其所
    竊得之財物較原判決認定之被害人於97年6 月20日15時許遭
    竊之財物為多，是本院所非難評價被告犯行之情節，自與第
    一審判決所論敘者不同，自無不利亦變更禁止原則之適用，
    有最高法院97年度台非字第216 號判決可資參照，附此敘明
    （最高法院97年度台非字第216 號判決意旨略以: 刑事訴訟
    法第三百七十條固明定，由被告上訴或為被告之利益而上訴
    者，第二審法院不得諭知較重於原審判決之刑，但因原審判
    決適用法條不當而撤銷之者，不在此限。因此所謂不利益變
    更之禁止，僅禁止其為較重之刑之宣告，不及於被告之不利
    益事實之認定與法律之適用。而法院對有罪之被告科刑，應
    符合罪刑相當之原則，使罰當其罪，以契合人民之法律感情
    ，此所以刑法第五十七條明定科刑時應以行為人之責任為基
    礎，並審酌一切情狀，尤應注意該條所列各款事項，以為科
    刑輕重之標準。此項原則於刑事訴訟法第三百七十條所定不
    利益變更禁止情形，自亦有其適用。本件第一審法院引用檢
    察官聲請簡易判決處刑書記載之事實，認定被告於民國96年
    二月六日上午十時許，在高雄市前鎮區區公所門前，公然以
    「幹你娘」、「雞歪」等語公然辱罵鄭○孝。論被告公然侮
    辱罪，量處拘役十五日。嗣被告以其並無前揭犯行為由提起
    上訴；原審審理結果認被告「竟基於公然侮辱之犯意，在高
    雄市前鎮區公所門口處之不特定之人得共見共聞之公共場所
    ，接續以『幹你娘』、『幹你爹』等足以貶損鄭○孝之名譽
    、人格及社會評價之言詞辱罵鄭○孝三至五次，以此方式公
    然侮辱鄭○孝。」確有前揭犯行，併以被告接續辱罵證人鄭
    ○孝三至五次，應屬接續犯；第一審判決犯罪事實漏未論及
    被告數次辱罵證人鄭○孝之犯行，應論以接續犯單純一罪，
    而有未洽。並審酌「被告身為公務員，不思維護任職機關之
    形象，任意在機關門口謾罵，並於證人鄭○孝出面制止其行
    為時，竟遷怒而公然侮辱證人鄭○孝，造成證人鄭○孝精神
    上之傷害，且犯後飾詞否認犯行，態度非佳，毫無悔意，…
    …並其犯罪之動機、目的、手段等一切情況」，將原判決撤
    銷改判，量處拘役五十日，洵屬允當。是原判決所非難評價
    被告之犯行情節，自與第一審判決所論敘者不同。原審雖與
    第一審判決同引刑法第三百零九條之法條，但法院於對有罪
    之被告科刑，應依刑法第五十七條規定審酌包括被告犯罪所
    生之危險或損害等一切情狀，本件由「自然意義上一行為」
    中之「單純一罪」，改認係「自然意義上一行為」中之「法
    律上評價一行為」，且被告所犯情節較第一審認定為重，兩
    者所適用之刑罰法條，就形式上觀之，雖無差異，但實質上
    其法條所蘊含刑罰輕重之程度，顯有不同，故原判決撤銷第
    一審之判決，改判諭知較重於第一審判決之刑度，即難謂與
    罪刑相當原則及不利益變更禁止原則之旨意相違）。
貳、無罪部分
一、另檢察官認: 被告於97年5 月間某日10時許，在屏東縣內埔
    鄉○○路224 號丙○○住處，利用丙○○大門未鎖之機會，
    即自行進入上揭住處，進而徒手竊取丙○○置於2 樓神明廳
    神明桌右側抽屜內之玉製手環3 個、黃金女用戒指1 個（價
    值總計約5 萬元），得逞後旋即離開現場，其涉犯侵入住居
    及竊盜罪云云。
二、按犯罪事實應依證據認定之，無證據不得認定犯罪事實，刑
    事訴訟法第154 條第2 項，定有明文。不能證明被告犯罪或
    其行為不罰者，應諭知無罪之判決，同法第301 條第1 項，
    復已明定。次按，告訴人之告訴，係以使被告受刑事訴追為
    目的，是其陳述是否與事實相符，仍應調查其他證據以資審
    認；認定不利於被告之事實，須依積極證據，苟積極證據不
    足為不利被告之認定時，即應為有利於被告之認定，更不必
    有何有利之證據，最高法院52年臺上字第1300號、30年上字
    第816 號，著有判例。又認定犯罪事實所憑之證據，雖不以
    直接證據為限，間接證據亦包括在內；然而無論直接或間接
    證據，其為訴訟上之證明，須於通常一般之人均不致有所懷
    疑，而得確信其為真實之程度者，始得據為有罪之認定，倘
    其證明尚未達到此一程度，而有合理之懷疑存在時，即無從
    為有罪之認定；刑事訴訟法上所謂認定犯罪事實之證據，係
    指足以認定被告確有犯罪行為之積極證據而言，如未能發現
    相當證據或證據不足以證明，自不能以推測或擬制之方法，
    以為裁判基礎，此觀最高法院76年台上字第4986號、29年上
    字第3105號、40年台上字第86號判例意旨自明。
三、本件公訴意旨認定被告涉犯前竊盜、侵入住居罪嫌，無非以
    證人丙○○於警、偵訊之指述為證據，然製作前述筆錄時，
    詢問者並未以證人通曉之客語詢問，亦未請通譯翻譯，以致
    證人丙○○無法明確知曉問話及正確回答，是證人丙○○有
    關其住所財物遭竊2 次之陳述，顯有錯誤，業經其於本院作
    證時更正（見本院99年2 月8 日審理筆錄第5 頁），此核與
    被告於警詢時自承有於97年6 月20日15時許，至丙○○住所
    詢問李政龍是否在家等語相符，是證人丙○○有關被告另於
    97 年5月間某日10時許，侵入住居及竊盜犯行之指述既無其
    他證據以資審認，檢察官既未另提出其他足以證明被告確有
    於97年5 月間某日10時許，侵入住居及竊盜犯行，自難認已
    盡本件訴訟之舉證責任。
四、綜上所述，本件起訴檢察官所用以證明被告有前述犯行之證
    據，於本件卷存證據資料內僅有證人丙○○之指述而已，業
    如前述，此外，別無其他積極補強證據足以證明起訴書此部
    分所述犯行與真實相符，本院自難單憑該證人之指述，而在
    別無其他證據補強下，逕認定被告有起訴檢察官所起訴之此
    部分犯行，本案既不能證明被告犯罪，核諸前揭說明，自應
    由本院為被告無罪之諭知。
五、廢棄原判決之理由
    原審依竊盜及侵入住居罪予以論科，固非無見，惟原判決既
    有前述未詳予審酌被告於97年5 月間某日10時許，侵入住居
    及竊盜犯行是否屬實之瑕疵，尚有未洽，上訴人上訴意旨執
    此指摘原判決不當，為有理由，原判決既有上開違誤之處，
    自屬無可維持，應予撤銷改判。本院判決被告無罪已如前述
    ，檢察官聲請為簡易判決處刑，即有刑事訴訟法第451 條之
    1 第4 項但書第3 款之情形，自不得以簡易判決程序處刑，
    爰於撤銷原判決後，依同法第452 條之規定，改依通常程序
    自為第1 審判決，附此敘明。
據上論斷，應依刑事訴訟法第455 條之1 第1 項、第3 項、第
369 條第1 項前段、第364 條、第452 條、第301 條第1 項，刑
法第306 條第1 項、第320 第1 項、第47條第1 項、第41條第1
項前段、第2 項，刑法施行法第1 條之1 第1 項、第2 項前段，
判決如主文。
本案經檢察官任亭到庭執行職務
中    華    民      國      99    年   4    月  21    日
                    屏東地方法院刑事第五庭
                              審判長法  官    石家禎
                                    法  官    陳秀慧
                                    法  官    程士傑
以上正本證明與原本無異。
如不服本判決應於收受判決後10日內向本院提出上訴書狀，並應
敘述具體理由；其未敘述上訴理由者，應於上訴期間屆滿後20日
內向本院補提理由書（均須按他造當事人之人數附繕本）「切勿
逕送上級法院」。
中    華    民      國      99    年   4    月  21    日
                                    書記官    林鴻仁
附錄本判決論罪之法條：
中華民國刑法第306條
（侵入住居罪）
無故侵入他人住宅、建築物或附連圍繞之土地或船艦者，處 1 年
以下有期徒刑、拘役或 3 百元以下罰金。
無故隱匿其內，或受退去之要求而仍留滯者，亦同。
中華民國刑法第320條
（普通竊盜罪、竊佔罪）
意圖為自己或第三人不法之所有，而竊取他人之動產者，為竊盜
罪，處 5 年以下有期徒刑、拘役或 5 百元以下罰金。
意圖為自己或第三人不法之利益，而竊佔他人之不動產者，依前
項之規定處斷。
前二項之未遂犯罰之。

司法院資訊處製作；財團法人民間司法改革基金會備份。
